【裁判字號】    95,交聲,1067
【裁判日期】    951229
【裁判案由】    違反道路交通管理處罰條例聲明異議
【裁判全文】
臺灣臺北地方法院交通事件裁定        95年度交聲字第1067號
原處分機關  臺北市交通事件裁決所
異  議  人
即受處分人  甲○○
上列受處分人因違反道路交通管理處罰條例案件，對於臺北市交
通事件裁決所民國95年10月11日所為之處分（原處分：北市裁二
字第裁22-AB0000000號），聲明異議，本院裁定如下：
    主  文
原處分撤銷。
甲○○不罰。
    理  由
一、按汽車駕駛人停車時，有下列情形之一者，處新臺幣（下同
    ）600元以上1,200元以下罰鍰：四、在設有禁止停車標誌、
    標線之處所停車者，為道路交通管理處罰條例第56條第1 項
    第4 款所明定。次按人行道，指為專供行人通行之騎樓、走
    廊及劃設供行人行走之地面道路、與人行天橋及人行地下道
    ；臨時停車，指車輛因上、下人、客、裝卸物品，其引擎未
    熄火，停止時間未滿三分鐘，保持立即行駛之狀態；停車，
    指車輛停放於道路兩側或停車處所，而不立即行駛者，道路
    交通管理處罰條例第3 條第3款、第9款、第10款分別定有明
    文。次按人行道，不得臨時停車，道路交通安全規則第111
    條第1項第1款亦定有明文。惟標誌、標線、號誌應經常維護
    ，保持清晰完整及有效性能，道路交通標誌標線號誌設置規
    則第7條第1項亦有明文。
二、本件原處分機關裁處意旨略以：異議人即受處分人甲○○所
    有之車牌號碼CUV-169號重機車，於民國95年7月11日17時25
    分許，停放在臺北市○○○路5 號之「在人行道設有禁止停
    車標誌處所」，經臺北市政府警察局松山分局交通分隊員警
    製單舉發。嗣將舉發單送達於受處分人，受處分人於舉發通
    知單上所載應到案日期前向原處分機關提出申訴，經原處分
    機關請舉發單位調查結果，仍認受處分人有前開違規行為，
    原處分機關乃依前揭道路交通管理處罰條例第56條第1項第4
    款，及違反道路交通管理事件統一裁罰基準表之規定，裁處
    受處分人罰鍰6百元。
三、異議意旨略以：臺北市○○○路5 號路段人行道上雖標示騎
    樓人行道禁止停車，但亦標示「機慢車停放區除外」，即表
    示該路段並非完全禁止停車，在機慢車停放區仍可合法停放
    機車。然受處分人遭舉發違規停車位置，地上有以白色與紅
    色磚塊，交互排列出機車停車格，受處分人當時即認為此處
    為合法停車位置。又該路段之所謂合法「機慢車停放區」，
    地面上同樣以紅、白兩色磚塊，排列出停車格，前緣有半圓
    形長條水泥塊，上塗有藍色油漆，而藍色油漆幾已全部剝落
    ，除此之外，並無任何標示何者為「機慢車停放區」、何者
    為「非機慢車停放區」，何況本件舉發地點原為「機慢車停
    放區」，後變更為「非機慢車停放區」，僅將水泥條狀物拆
    除，並未將最易引起誤導之磚塊劃線變更改造，而留下此易
    造成誤導騎士違規的不合理情事等語。
四、經查：
  (一)異議人即受處分人於95年07月11日17時25分許，將其所有之
    車號CUV-169重機車停放於臺北市○○○路5號之「在人行道
    設有禁止停車標誌處所」之事實，為受處分人所不否認，且
    有臺北市政府警察局松山分局95年11月30日北市警松分交字
    第09533776600 號函所檢附之前開機車違規採證照片及禁停
    標誌照片共3幀在卷足憑，此部分事實堪以認定。
  (二)又臺北市○○○路5 號前人行道原機車彎（機慢車停放區○
    路段，自88年起實施機車退出騎樓、人行道管制措施（設有
    騎樓、人行道禁止停車，機慢車停放區除外之標誌牌面），
    故停放於「機慢車停放區」以外區域係屬違規行為；另案揭
    地點原設置之機車彎（機慢車停放區）取消，機車彎設施半
    圓形水泥塊拆平，係配合臺北市政府交通局規劃設置公車站
    停靠區，由臺北市政府工務局養護工程處辦理，惟現況人行
    道鋪面樣式與原設置之機慢車停放區相似，且公車站停靠區
    標線未含蓋案揭地點，疑因日久相關設施不明原因變動，致
    誤停違規情事發生，相關設施情形不甚明確等情，亦有臺北
    市停車管理處95年12月11日北市停一字第09536963000 號函
    在卷可佐，足見該路段確實有標示不甚明確之情形，再觀諸
    前揭臺北市政府警察局松山分局所檢附之該路段「機慢車停
    放區」與「非機慢車停放區」之照片共3 幀，可見「非機慢
    車停放區」為地面磚塊與一條白色水泥形成一類似停車區塊
    ，而「機慢車停放區」則為地面磚塊與一條黃色漆線形成一
    停車區，確實讓人難以辨識何處為「機慢車停放區」；何處
    為「非機慢車停放區」，並易使人誤認「非機慢車停放區」
    為「機慢車停放區」，顯見該處路段之標示確實模糊不清，
    難以辨認。
  (三)按交通標誌、標號、號誌之設置目的，在於提供車輛駕駛人
    及行人有關道路路況之警告、禁制、指示等資訊，以便利行
    旅及促進交通安全，並為交通稽查人員執行違規取締任務之
    法令依據，如標誌、標線、號誌之設置模糊不清，致人民無
    所適從，若率爾將行政機關不確實之行政作為，歸責於受處
    分人，尚嫌嚴苛，亦與立法目的不合，此觀前揭道路交通標
    誌標線號誌設置規則第7條第1項之規定甚明。原處分機關認
    定受處分人有違規停車之行為，顯係以易使人誤認為「機慢
    車停放區」之標示，苛責於受處分人，自有未洽。受處分人
    辯稱本件舉發地點之交通標線繪製不清，不得引為裁罰依據
    等語，應有理由。
五、縱上所述，原處分機關以受處分人在標線不清之路段停車之
    事實，認定受處分人有違規停車之行為，並據以作成處分之
    決定，自有未洽。應由本院將原處分撤銷，改諭知受處分人
    不罰，以資適法。
六、據上論斷，應依道路交通案件處理辦法第20條前段，裁定如
    主文。
中    華    民    國    95    年    12    月    29    日
                  交通法庭    法  官  賴秀蘭
以上正本證明與原本無異。
如不服本裁定應於送達後5日內向本院提出抗告狀。
                              書記官  陳惠娟
中    華    民    國    96    年    1     月    8     日


司法院資訊處製作；財團法人民間司法改革基金會備份。
